【裁判字號】    97,台上,2987
【裁判日期】    970630
【裁判案由】    強盜等罪
【裁判全文】
最高法院刑事判決            九十七年度台上字第二九八七號
上  訴  人  甲○○
選任辯護人  劉純增律師
上列上訴人因強盜等罪案件，不服台灣高等法院中華民國九十七
年四月二十二日第二審判決（九十六年度上訴字第四二二八號，
起訴案號：台灣桃園地方法院檢察署九十五年度偵字第一○四七
九號），提起上訴，本院判決如下：
    主  文
上訴駁回。
    理  由
按刑事訴訟法第三百七十七條規定，上訴於第三審法院，非以判
決違背法令為理由，不得為之。是提起第三審上訴，應以原判決
違背法令為理由，係屬法定要件。如果上訴理由書狀並未依據卷
內訴訟資料，具體指摘原判決不適用何種法則或如何適用不當，
或所指摘原判決違法情事，顯與法律規定得為第三審上訴理由之
違法情形，不相適合時，均應認其上訴為違背法律上之程式，予
以駁回。本件原審經審理結果，認為上訴人甲○○與已判決確定
之陳明哲共同連續犯搶奪、強盜、行使偽造私文書、詐欺取財、
詐欺得利等犯行明確，於為刑法新舊規定之比較後，因而撤銷第
一審該部分科刑之判決，改判依行為時牽連犯、連續犯等規定從
一重仍論處上訴人以共同連續犯搶奪、強盜二罪刑（均累犯）。
關於得上訴第三審之搶奪、強盜、行使偽造私文書等部分，已詳
敘其調查、取捨證據之結果及憑以認定犯罪事實之心證理由。並
就上訴人否認強盜犯行之供詞及其所辯各語認非可採，予以論述
指駁。上訴意旨略稱：(一)、陳明哲共同搶奪部分於另案輕判有期
徒刑二年，上訴人則判處有期徒刑四年，難以信服。(二)、上訴人
搶奪原判決附表二被害人乙○○、丙○○之財物過程，雖互有拉
扯，並致被害人等受傷，但其等傷勢係跌倒所致，並非如被害人
等所稱係遭機車拖行二十公尺、五公尺之遠所造成，應不構成強
盜罪名等語。惟查：(一)、量刑輕重，本屬事實審法院得依職權自
由裁量之事項，苟其量刑已以行為人之責任為基礎，並斟酌刑法
第五十七條各款所列情狀，在法定刑度內，酌量科刑，孰輕誰重
原無絕對客觀之標準，如無偏執一端，致明顯失出失入，即不得
遽指為違法。又刑法上之共同正犯，應就全部犯罪結果負其責任
，係基於共同犯罪行為，應由正犯各負全部責任之理論，然於科
刑時仍應審酌刑法第五十七條所列各款情狀，分別情節，為各被
告量刑輕重之標準，並非必須科以同一之刑。依卷證資料所示，
上訴人係動手行搶之人，且有累犯加重之事由；原判決關於科刑
部分，業於理由內具體說明其斟酌刑法第五十七條各款所列情狀
而為刑之量定之理由。自係依上訴人行為責任為基礎，復未逾越
法定刑度，亦無共同正犯間之量刑輕重相差懸殊，有悖公平原則
之違法情形。上訴人泛以自己之說詞，指摘原判決量刑失衡云云
，並非第三審之合法上訴理由。(二)、原判決係綜核證人陳明哲、
乙○○、丙○○之證詞，被害人受傷照片及診斷證明書等證據資
料而為論斷，憑以認定上訴人與陳明哲在搶奪之前，已有於過程
中如遭遇被害人反抗時，即由上訴人隨機應變處理，堪認其等於
行搶乙○○、丙○○財物之際，已有將搶奪之犯意提升為強盜犯
意之共識；而上訴人確有在行搶過程中遭乙○○、丙○○反抗，
乃施以強暴至使被害人等在客觀上處於不能抗拒之程度而取得其
等財物之行為，自應負強盜罪責之論據綦詳。所為論斷，並不悖
乎經驗與論理等證據法則，自不容任意指為違法。上訴意旨係就
屬於原審採證認事職權之行使及原判決已詳加說明事項，徒憑己
意任意指摘，且仍為單純事實之爭執，核與法律規定得為第三審
上訴理由之違法情形，不相適合。其此部分之上訴違背法律上之
程式，應予駁回。上開得上訴第三審部分所提起之上訴，既屬不
合法而應從程序上駁回，則與之有裁判上一罪關係而不得上訴第
三審之詐欺取財、詐欺得利部分，自無從併為實體上判決，應併
從程序上予以駁回。
據上論結，應依刑事訴訟法第三百九十五條前段，判決如主文。
中    華    民    國  九十七  年    六    月   三十   日
                      最高法院刑事第十庭
                          審判長法官  邵  燕  玲
                                法官  李  伯  道
                                法官  孫  增  同
                                法官  吳      燦
                                法官  李  英  勇
      本件正本證明與原本無異
                                      書  記  官
中    華    民    國  九十七  年    七    月    三    日
                                                      Ｑ


司法院資訊處製作；財團法人民間司法改革基金會備份。
